臺灣高雄地方法院刑事判決　　　　　　　94年度訴字第2080號
公　訴　人　臺灣高雄地方法院檢察署檢察官
被　　　告　戊○○
選任辯護人　甲○○律師
被　　　告　乙○○
指定辯護人　本院公設辯護人丁○○
上列被告等因強盜等案件，經檢察官提起公訴（94年度偵字第11
497 號），本院判決如下：
    主  文
戊○○共同未經許可，於夜間於車站、公共場所及公眾得出入之
場所攜帶刀械，處有期徒刑肆月，扣案武士刀壹把沒收；又共同
意圖為自己不法之所有，攜帶兇器，以強暴至使不能抗拒，而使
他人交付其物，處有期徒刑柒年拾月，扣案武士刀壹把、口罩貳
個、戒指貳只、項鍊壹條均沒收；應執行有期徒刑捌年，扣案武
士刀壹把、口罩貳個、戒指貳只、項鍊壹條均沒收。
乙○○共同意圖為自己不法之所有，攜帶兇器，以強暴至使不能
抗拒，而使他人交付其物，處有期徒刑柒年陸月，扣案武士刀壹
把、口罩貳個、戒指貳只、項鍊壹條均沒收。
    事  實
一、戊○○未經許可，竟擅自於民國88年間某日夜間，在臺北縣
    樹林市某夜市公共場所，以新臺幣（下同）500 元之價格，
    購買槍砲彈藥刀械管制條例第4 條第1 項第3 款所列管之武
    士刀1 把（其刀刃長46公分，刀柄長20.5公分，刀刃開鋒銳
    利），並隨即以手提袋攜帶該武士刀前往火車站搭乘火車返
    回高雄縣鳳山市家中存放觀賞。
二、緣戊○○於94年5 月18日凌晨5 時許，進入高雄縣鳳山市○○○○路206 號「巨蛋超商」打玩電子遊戲機具，隨後友人
    乙○○進入店內找尋戊○○，迨至同日上午10時許，戊○○
    將其17000 元之生活費用花用殆盡，方與乙○○一同離去，
    ，詎戊○○因輸錢心有不甘且需錢花用，遂向乙○○提議至
    該超商強盜財物，彼等即共同基於犯意之聯絡，意圖為自己
    不法之所有，先由乙○○騎乘車號CQ9-499 號機車搭載戊○○返回該超商查探店內狀況，確認店內僅有1 名女性店員丙○○後，認為有機可乘，即至戊○○位於高雄縣鳳山市○○○街28之4 號5 樓之借住處更換衣物，戊○○戴上自己所有
    之素面口罩1 個以遮掩容貌，乙○○則以自己所有之格紋口
    罩1 個遮蓋上開機車之車牌以逃避查緝，並共同攜帶前揭客
    觀上可供兇器使用而對於人之生命、身體、安全造成威脅之
    武士刀1 把而由戊○○拿在手中，由乙○○騎乘上開機車搭
    載戊○○經由公用道路，而於同日上午11時24分許折返該超
    商公眾得出入之場所，戊○○隨即將武士刀拔出刀鞘，以右
    手持刀，左手持刀鞘，先行進入超商，乙○○則在門口把風
    ，當時丙○○站在櫃臺旁與另1 不詳女子談話，戊○○直接
    走至彼等面前，行進過程中刀尖朝前指向該2 人，並有晃動
    數下，嗣走至彼等面前，戊○○仍維持刀尖朝前之姿勢，示
    意該不詳女子到旁邊去，並喝令丙○○將櫃臺內之錢財拿出
    ，丙○○進入櫃臺時，戊○○將刀拉往身後作出欲往前砍出
    之動作，並維持此姿勢，以此強暴方式至使丙○○不能抗拒
    ，而彎身將抽屜內之現金1500元交出置於櫃臺上，戊○○接
    續要求丙○○將藏在櫃臺內之其他錢財概均交出，丙○○在
    不能抗拒之狀況下，復將其他現金置於桌上，總計交出2340
    0 元，丙○○彎身取出櫃臺錢財期間，乙○○則從大門進入
    店內，走去後門察看把風，丙○○交出現金後，乙○○走至
    櫃臺處，戊○○以左手將現金交予乙○○，一邊將刀收入刀
    鞘中一邊與乙○○共同從大門離去，而強盜財物得手，所得
    現金乙○○分得6000元，其餘歸戊○○花用。嗣為警循線查
    獲，並扣得該2 人花用剩餘之現金計3850元（已發還丙○○
    領回）、戊○○以強盜所得款項購買之戒指2 只、乙○○以
    強盜所得款項購買之項鍊1 條以及前開武士刀1 把、素面口
    罩1 個、格紋口罩1 個等物。
三、案經高雄縣政府警察局鳳山分局報告臺灣高雄地方法院檢察
    署檢察官偵查起訴。
    理  由
一、按被告以外之人於偵查中向檢察官所為之陳述，除顯有不可
    信之情況外，得為證據；又被告以外之人於檢察事務官、司
    法警察官或司法警察調查中所為之陳述，與審判中不符時，
    其先前之陳述具有較可信之特別情況，且為證明犯罪事實存
    否所必要者，得為證據，刑事訴訟法第159 條之1 第2 項、
    第159 條之2 分別定有明文。至被告以外之人於審判外之陳
    述，雖不符同法第159 條之1 至第159 條之4 規定，而經當
    事人於審判程序同意作為證據，法院審酌該言詞陳述或書面
    陳述作成時之情況，認為適當者，亦得為證據；當事人、代
    理人或辯護人於法院調查證據時，知有同法第159 條第1 項
    不得為證據之情形，而未於言詞辯論終結前聲明異議者，視
    為有前項之同意，同法第159 條之5 亦已明揭其旨。本件證
    人丙○○於偵查中具結而向檢察官所為之陳述，未見有何顯
    不可信之情況，得為證據，另證人丙○○於警詢之陳述及卷
    附扣押筆錄、扣押物品目錄表、贓物認領保管單、相片、高
    雄縣政府警察局94年6 月7 日高縣警保民字第09400706 26
    號函、高雄縣銀樓業職業工會94年6 月14日（94）高縣銀工
    崑字第940614025 號函等，均係被告以外之人於審判外之言
    詞或書面陳述，檢察官、辯護人及被告均無異議作為證據，
    本院審酌其作成之情況，未見有何不適當之情形，是得為證
    據，合先敘明。
二、訊據被告戊○○對於前揭時、地購買武士刀攜回鳳山家中之
    事實，以及被告戊○○、乙○○對於前揭時、地謀議持刀前
    往巨蛋超商，由被告乙○○把風，被告戊○○喝令丙○○交
    出財物後離去等事實，均供承不諱，被告戊○○雖辯稱：當
    時只是想嚇嚇店員，並無傷人之意，且無持刀作勢欲砍殺對
    方之動作云云；辯護人為其辯護稱：被告戊○○並無砍殺對
    方之意，且其將武士刀拿到身後拉得很遠，亦無逼近對方，
    對方尚未達於不可抗拒之程度云云；另被告乙○○辯稱：戊○○並無持刀作勢欲砍殺對方之動作云云。然查：本件被告
    2 人持刀進入超商取走財物之經過情形，業經證人丙○○於
    警詢及偵查中證述歷歷，而超商監視器攝得事發當時之情況
    所錄製之光碟，亦經本院於審理中當庭勘驗明確，另扣案刀
    械1 把經鑑驗結果，刀刃長46公分，刀柄長20.5公分，刀刃
    開鋒銳利，係屬槍砲彈藥刀械管制條例列管之武士刀等情，
    有高雄縣政府警察局94年6 月7 日高縣警保民字第09400706
    26號函在卷足憑。由該光碟之影像內容可知，被告戊○○進
    入超商時，所持武士刀即已拔出刀鞘，且在朝向櫃臺行進過
    程中，刀尖朝前指向證人丙○○及另1 不詳女子，並有晃動
    數下，嗣後喝令證人丙○○進入櫃臺取出財物時，進而將刀
    拉往身後作出欲往前砍出之動作，並維持此姿勢，嗣證人丙○○將財物置於桌上時始將刀垂下。揆諸該武士刀刀刃頗長
    ，且已開鋒而銳利，乃甚具殺傷危險性之物，被告又將其拔
    出朝向對方且晃動數下，甚至進而拉往身後作出欲往前砍出
    之動作，當時店內僅有證人丙○○獨自對應，被告戊○○又
    站在其身邊，縱使被告戊○○並無傷人之意亦未真的砍下去
    ，然依其情形證人丙○○當係處於不能抗拒之狀態，且其於
    偵查中亦自稱當時不敢反抗，足見本件證人丙○○係處於不
    能抗拒之狀態下而交出錢財。此外本件復有贓物認領保管單
    、相片、扣押筆錄、扣押物品目錄表及扣案戒指2 只、項鍊
    1 條、素面口罩1 個、格紋口罩1 個等物可資佐證，另扣案
    戒指、項鍊經鑑驗結果，均屬純金飾物，有高雄縣銀樓業職
    業工會94年6 月14日（94）高縣銀工崑字第940614025 號函
    附卷可稽。綜上所述，本件事證明確，被告2 人犯行洵堪認
    定。
三、按刑法第321 條第1 項第3 款之攜帶兇器竊盜罪，係以行為
    人攜帶兇器竊盜為其加重條件，此所謂兇器，其種類並無限
    制，凡客觀上足對人之生命、身體、安全構成威脅，具有危
    險性之兇器均屬之，且祇須行竊時攜帶此種具有危險性之兇
    器為已足，並不以攜帶之初有行兇之意圖為必要，最高法院
    79年臺上字第5253號判例意旨可資參照，此雖係就刑法攜帶
    兇器竊盜罪所為闡釋，然就攜帶兇器強盜罪成立與否之判斷
    ，亦應同此認定。本件扣案武士刀刀刃頗長，且已經開鋒而
    銳利，顯為具有危險性之兇器。核被告戊○○所為，係犯槍
    砲彈藥刀械管制條例第15條第1 款、第2 款之於夜間於車站
    、公共場所及公眾得出入場所攜帶刀械罪及刑法第330 條第
    1 項、第328 條第1 項、第321 條第1 項第3 款之攜帶兇器
    強盜罪；被告乙○○所為，係犯槍砲彈藥刀械管制條例第15
    條第2 款之於公共場所及公眾得出入場所攜帶刀械罪及刑法
    第330 條第1 項、第328 條第1 項、第321 條第1 項第3 款
    之攜帶兇器強盜罪。檢察官原起訴意旨認被告戊○○所涉為
    槍砲彈藥刀械管制條例第14條第3 項之持有刀械罪嫌，容有
    未洽，然其基本事實既為同一，自應予以變更。被告2 人就
    上揭攜帶刀械及強盜犯行間，均有犯意聯絡及行為分擔，均
    應論以共同正犯。被告戊○○於購入武士刀後之持有期間，
    分別於夜間在車站、公共場所、公眾得出入場所等攜帶武士
    刀出入之行為，為事實上一罪，應論以一攜帶刀械罪；被告
    乙○○在與被告戊○○謀議強盜而共同持有武士刀後，於公
    共場所、公眾得出入場所等與被告戊○○共同攜帶該武士刀
    出入而由被告戊○○拿在手中之行為，亦為事實上一罪，應
    論以一攜帶刀械罪。被告戊○○所犯上開2 罪之犯意各別，
    行為互殊，應予分論併罰。被告乙○○所犯上開2 罪間，有
    方法結果之牽連犯關係，應依刑法第55條後段從一重之強盜
    罪處斷。被告乙○○犯攜帶刀械罪部分雖未經檢察官起訴，
    然與其強盜罪部分有裁判上一罪之牽連犯關係，應為起訴效
    力所及，本院應一併加以裁判。茲審酌被告戊○○未經許可
    ，竟擅自購入攜帶違禁刀械，危害社會治安頗鉅，又被告2
    人正值青壯之年，竟不思憑己力經營謀生，率而持刀強盜超
    商財物，侵犯他人財產權及營業安全，殊不可取，然念彼等
    於犯後尚能供承大部分犯行，態度尚佳，且前無犯罪科刑之
    紀錄，此有臺灣高等法院被告前案紀錄表附卷可稽，強盜所
    得財物亦非甚鉅，被告戊○○於事後又由父親黃玉麟代與巨
    蛋超商之陳偉智達成和解，此有和解書在卷可參，另被告乙○○於本件持刀強盜超商財物之犯行中，係居於次要角色，
    事後分得錢財又較少，且其患有輕度智障，智慮較一般人為
    淺薄，此有身心障礙手冊可參，其惡性較被告戊○○為輕等
    一切情狀，量處如主文所示之刑，被告戊○○部分並定其應
    執行之刑，以資懲儆。扣案武士刀1 把未經主管機關許可不
    得製造、販賣、運輸、轉讓、出租、出借、持有，槍砲彈藥
    刀械管制條例第6 條定有明文，其屬違禁物甚明，應依刑法
    第38條第1 項第1 款規定宣告沒收；扣案素面、格紋口罩各
    1 個，分別為被告戊○○、乙○○所有供本件犯罪所用之物
    ，業經彼等供述明確，應依刑法第38條第1 項第2 款規定宣
    告沒收；扣案戒指2 只、項鍊1 條分別係被告戊○○、乙○○使用強盜所得購買之物，亦經彼等供明在卷，其為被告2
    人犯罪所得財物之變形物，應依刑法第38條第1 項第3 款規
    定宣告沒收，至於被告2 人花用剩餘之現金3450元雖亦係犯
    罪所得之物，然業已發還丙○○，此有卷附贓物認領保管單
    可按，又該款規定係得沒收而非義務沒收，是此部分爰不宣
    告沒收，併此敘明。
據上論斷，應依刑事訴訟法第299 條第1 項前段、第300 條，槍
砲彈藥刀械管制條例第15條第1 款、第2 款，刑法第11條前段、
第28條、第330 條第1 項、第328 條第1 項、第321 條第1 項第
3款 、第55條後段、第38條第1 項第1 款、第2 款、第3 款、第
51 條 第5 款、第9 款，判決如主文。
本案經檢察官黃碧玉到庭執行職務。
中　　華　　民　　國　　94　　年  　10    月　  26　  日
      鳳山刑事第2 庭審判長法　官  邱明弘
                          法  官  李嘉益
                          法  官  譚德周
以上正本證明與原本無異。
如不服本判決，應於收受送達後10日內向本院提出上訴書狀。
中　　華　　民　　國　　94　　年　　10　　月　　26　　日
　 　　　　　　　　       書記官  廖美玲
附錄法條：槍砲彈藥刀械管制條例第15條第1 款、第2 款、刑法
第330 條第1 項、第328條第1項、第321 條第1 項第3 款
槍砲彈藥刀械管制條例第15條
未經許可攜帶刀械而有下列情形之一者，處 2 年以下有期徒刑：
一  於夜間犯之者。
二  於車站、埠頭、航空站、公共場所或公眾得出入之場所犯之
者。
三  結夥犯之者。
中華民國刑法第330條
犯強盜罪而有第 321 條第 1 項各款情形之一者，處 7 年以上有
期徒刑。
中華民國刑法第328條
意圖為自己或第三人不法之所有，以強暴、脅迫、藥劑、催眠術
或他法，至使不能抗拒，而取他人之物或使其交付者，為強盜罪
，處5 年以上有期徒刑。
以前項方法得財產上不法之利益或使第三人得之者，亦同。
犯強盜罪因而致人於死者，處死刑、無期徒刑或 10 年以上有期
徒刑；致重傷者，處無期徒刑或 7 年以上有期徒刑。
第 1 項及第 2 項之未遂犯罰之。
預備犯強盜罪者，處 1 年以下有期徒刑、拘役或 3 千元以下罰
中華民國刑法第321條
犯竊盜罪而有左列情形之一者，處 6 月以上、 5 年以下有期徒
刑：
一  於夜間侵入住宅或有人居住之建築物、船艦或隱匿其內而犯
之者。
二  毀越門扇、牆垣或其他安全設備而犯之者。
三  攜帶兇器而犯之者。
四  結夥三人以上而犯之者。
五  乘火災、水災或其他災害之際而犯之者。
六  在車站或埠頭而犯之者。
前項之未遂犯罰之。
